【裁判字號】    92,台上,5027
【裁判日期】    920917
【裁判案由】    違反毒品危害防制條例
【裁判全文】
最高法院刑事判決                              九十二年度台上字第五０二七號
    上  訴  人  甲○○
右上訴人因違反毒品危害防制條例案件，不服台灣高等法院台南分院中華民國九十年
三月二十七日第二審判決（八十九年度上訴字第一三四五號，起訴案號：台灣雲林地
方法院檢察署八十九年度偵字第二二三六號），提起上訴，本院判決如左：
    主  文
原判決撤銷，發回台灣高等法院台南分院。
    理  由
本件原判決認定上訴人甲○○綽號「牛肉」，基於意圖營利之概括犯意，自民國八十
八年五、六月間某日起，至八十九年一月一日或二日止，連續在雲林縣斗南鎮○○里
○○路二十號住處，或附近之電動玩具店內，先後均以每包新台幣（下同）三千元之
價格，販賣第二級毒品安非他命一包予林誌忠共十次；又先後於八十九年四月上旬及
中旬某日，連續在斗南鎮○○道路某紅綠燈處，均以每包五千元之價格，各販賣第二
級毒品安非他命一包予陳有信共二次。嗣於八十九年五月二十五日下午十一時許，陳
有信在斗南鎮佳佳電子遊藝場廁所內，因施用安非他命為警當場逮捕，並供出所施用
之安非他命係向上訴人購買，經警命陳有信打電話與上訴人聯繫購買安非他命事宜，
並相約在斗南鎮○○路與南昌路口見面交貨，而於同日下午十一時四十分許，上訴人
依約攜帶安非他命，從斗南鎮○○路○段一六二號陳國川租住處外出，在上址路口處
為警當場逮捕，並自其身上扣得供販賣用之安非他命一包，員警再帶同上訴人返回陳
國川上開租住處二樓房間內，扣得上訴人所有供販賣用之安非他命七小包（連前一包
共八包合計驗餘淨重十五．六三一四公克）、天平秤一組、夾鏈袋二百六十三個、及
塑膠分裝匙一支等情。因而撤銷第一審判決，改判論處上訴人連續販賣第二級毒品罪
刑，固非無見。
惟查：(一)、刑事訴訟法第一百五十六條第二項規定：被告或共犯之自白不得作為有罪
判決之唯一證據，仍應調查其他必要之證據，以察其是否與事實相符。其立法意旨乃
在防範被告或共犯自白之虛擬致與事實不符，故對自白在證據上之價值加以限制，明
定須藉補強證據以擔保其真實性。又犯毒品危害防制條例第四條第一項至第三項、第
五條第一項至第三項、第六條第一項至第三項、第七條第一項至第三項、第八條第一
項至第三項、第十條或第十一條第一、二項之罪，供出毒品來源，因而破獲者，得減
輕其刑，同條例第十七條定有明文，則施用毒品之人，如供出毒品來源因而破獲，既
得藉以邀求寬典減輕其刑，為擔保其所為不利於對向共犯之陳述之真實性，尤應有足
以令人確信其陳述為真實之補強證據，始得據為不利被告之認定。本件上訴人始終否
認曾連續十次販賣第二級毒品安非他命予林誌忠，亦否認曾於八十九年上旬及中旬某
日連續二次販賣安非他命予陳有信之犯行，原審認上訴人有此犯行，係以林誌忠於偵
查及第一審調查時之供述、陳有信於警訊、偵查、第一審調查時之供詞為其論據，而
上訴人被警查獲之安非他命、天平秤、夾鏈袋等物，並不足以證明之前上訴人確有上
述部分之犯行，原審未調查是否有其他補強證據足以證明林誌忠、陳有信之不利上訴
人之供述與事實相符，即遽憑其二人之供述，為不利上訴人之認定，顯屬違法。(二)、
原判決於理由欄說明證人陳有信於警訊及偵查中證稱其打上訴人之00000000
00號行動電話，向上訴人買安非他命等語，原判決並據此為不利上訴人之論據。依
此，該行動電話機是否屬上訴人所有，供販賣毒品所用之物，而應依毒品危害防制條
例第十九條第一項規定予以宣告沒收，原審未予審認、說明，亦有未合。(三)、證人林
誌忠於八十九年一月二十日在台灣台南看守所提出告發狀，表示其向綽號「牛肉仔」
之人購買安非他命，販賣者之行動電話為0000000000等情，林誌忠嗣於八
十九年一月二十六日偵查中即指稱「牛肉仔」即係上訴人甲○○（見偵查卷第二十六
、三十頁）。惟上訴人否認此事，並辯稱其未使用0000000000號之行動電
話等語（見原審卷第六十頁），究竟實情如何？上訴人是否使用上開行動電話，原審
未予詳查，遽行判決，亦有可議。上訴意旨指摘原判決違法，尚非全無理由，應認有
發回更審之原因。又原判決理由欄三不另為無罪諭知部分，基於審判不可分原則，應
併予發回。
據上論結，應依刑事訴訟法第三百九十七條、第四百零一條，判決如主文。
中      華      民      國    九十二    年      九      月     十七     日
                              最高法院刑事第七庭
                                  審判長法官  張  信  雄
                                        法官  賴  忠  星
                                        法官  張  清  埤
                                        法官  呂  永  福
                                        法官  蕭  仰  歸
      右正本證明與原本無異
                                              書  記  官
中      華      民      國    九十二    年      九      月    二十六    日


司法院資訊處製作；財團法人民間司法改革基金會備份。
